臺灣高等法院臺南分院刑事裁定　　　　　　　九十三年度抗字第三號　　　Ｇ
　　　抗　告　人
　　　即　被　告　甲○○○
右列抗告人因聲請押案件，不服中華民國九十三年十二月十一日臺灣嘉義地方法院
第一審裁定（九十三年度聲羈字第一六○號），提起抗告，本院裁定如左：
      主      文
抗告駁回。
      理      由
一、本件抗告意旨略以：
    （一）被告因涉犯公職人員選舉罷免法第九十條之一妨害投票罪，於民國九十三
          年十二月十一日凌晨二時十分許，經原審法官裁定羈押並禁止接見通信在
          案。惟被告已於偵訊時自白犯罪事實，因被告次子陳國郎於就讀水上國中
          將升三年級時，因結交損友，屢屢觸犯校規，險遭學校退學，當時翁重鈞
          立委接受被告請託，多次向校方求情磋商，使次子得以順利畢業，事後被
          告為表謝意，致贈禮物及紅包，翁立委均予婉拒，被告因而感念在心；本
          次立委選舉競爭激烈（十一選四），嘉義縣國民黨僅有一名當選席次，卻
          有同派其他候選人何慶紋、簡泰河瓜分山區、海區之選票，翁立委夫人因
          選情告急，遂於選前幾日以電話向被告催票，央求多拉幾票，以助翁重鈞
          順利當選，被告為償還人情，且考量自身經濟能力（丈夫失業在家，三名
          子女尚須撫育栽培，多年來一家生活所需，全賴被告經營家庭美髮所得，
          始能勉強有餘），遂打算以新台幣（下同）五千元幫助翁立委多拉十張選
          票，惟被告僅於九十三年十月九日上午某時許，騎車至友人莊李月桃家，
          請其全家支持翁重鈞，並自掏腰包交付二千五百元（一票五百元，共五張
          選票），嗣旋至另一友人家欲買二票，當日因該名友人外出工作而作罷，
          被告隨即趕往市場買菜，翌日（十日）下午，檢察官率領多位幹員前往家
          中大肆搜索，僅於被告皮包內發現現金一萬一千元並予扣押，被告於嘉義
          縣調查站複訊時，即全盤供出上情，依前開條文第五項前段規定：「在偵
          查中自白者，減輕其刑」，被告僅為一名普通婦人，並無不良素行，且於
          偵查中自白犯罪，為何仍於深夜慘遭羈押、禁見？
    （二）按刑事訴訟法第一百零一條規定，羈押被告應具備：「1.逃亡或有事實足
          認為有逃亡之虞者。2.有事實足認為有湮滅、偽造、變造證據或勾串共犯
          或證人之虞者。3.所犯為死刑、無期徒刑或最輕本刑為五年以上有期徒刑
          之罪者。且有羈押之必要為其要件。」，原審法官裁定羈押被告之理由，
          以「被告自稱家中經濟不佳，為何家中有一萬餘元，且所稱翁重鈞之事，
          亦達七年之久，如其欲報答翁重鈞，無需以此方式為之，顯有共犯協同或
          授意行賄，且共犯尚未到來，認有勾串共犯之虞‧‧‧」云云。惟查被告
          已坦承行賄，並無逃亡或有事實足認為有逃亡之虞，且本件所犯之行賄罪
          ，非為死刑、無期徒刑或最輕本刑為五年以上有期徒刑之罪，檢調單位及
          裁定法官僅以主觀臆測，即堅認本案有共犯，試問：何人為共犯？共犯有
          幾人？如何追查共犯？卷內有何證據資料顯示有共犯？羈押被告並予禁見
          ，是否即能查出檢調單位所懷疑之共犯？若遲遲無法追查出「虛擬共犯」
          ，被告是否即須承擔無限期遭受羈押之惡果？本案法官以「有勾串共犯之
          虞」為裁定羈押之理由，顯係回到威權時代，利用人性自私弱點，欲以羈
          押禁見之強制處分，強逼被告栽贓無辜之第三者。
    （三）老百姓回報民意代表之方式，除了選票還是選票，被告對以金錢行賄、賺
          取選票之犯行，已坦然認錯，僅因被告口才不佳，無法以言詞遊說之方式
          ，替候選人翁重鈞拉票，故才出此下策；另被告經營家庭美髮，家中存有
          一萬一千元之現金，堪稱正常，「經濟不佳」並非低收入戶或貧民，原審
          法官不應以一萬一千元之現金，即質疑被告為樁腳，本次立委選舉，全省
          查獲多件賄選，詳加比對其他縣市（同為南台灣之彰化、高雄），即使查
          扣現金贓款百萬元、上千萬支票，於檢方聲請羈押時，院方法官均以「無
          羈押之必要」諭令交保，反觀本案被告所犯情節尚非重大，非如報載「因
          否認行賄，故遭羈押」，卻於深夜慘遭羈押禁見，令被告錯愕無奈，試問
          本次立委選舉，類此案件全省院檢認定應予羈押之標準何在？被告尚有家
          庭須要照顧，且案情業已明朗，實無繼續羈押、禁見之必要云云。
二、按被告經法官訊問後，認為犯罪嫌疑重大，而有左列情形之一，非予羈押，顯難
    進行追訴、審判或執行者，得羈押之︰一逃亡或有事實足認為有逃亡之虞者。二
    有事實足認為有湮滅、偽造、變造證據或勾串共犯或證人之虞者。三所犯為死刑
    、無期徒刑或最輕本刑為五年以上有期徒刑之罪者；刑事訴訟法第一百零一條第
    一項定有明文。
三、經查：抗告人既自陳「當時翁重鈞立委接受被告請託，多次向校方求情磋商，使
    次子得以順利畢業，事後被告為表謝意，致贈禮物及紅包，翁立委均予婉拒」云
    云，抗告人即應知以金錢或金錢購得之對價物，並非翁重鈞立委所需或所喜，則
    抗告人猶於今年立委選舉，逕自決定自掏腰包為翁重鈞立委買票，即已不合常情
    ，況抗告人復自陳其自身經濟能力不佳（丈夫失業在家，三名子女尚須撫育栽培
    ，多年來一家生活所需，全賴抗告人經營家庭美髮所得，始能勉強有餘），則抗
    告人未選擇其能力所及之人情拉票（蓋抗告人經營家庭美髮，必然接觸許多人，
    因此，藉機拉票並非難事），反選擇超越其能力之行賄買票，亦與常理有違。職
    是，抗告人辯稱本件行賄罪行，乃其出於己意所為，並無其他共犯協同或授意，
    依經驗法則判斷，實難採信。而抗告人既顯有包庇其他共犯致本案事實真相難以
    發見之嫌，則原審以「被告經濟不佳，為何家中有一萬餘元，且所稱翁重鈞之事
    ，亦是七年多之前，且如欲報答翁重鈞，無需以此方式為之，顯有共犯協同或授
    意被告行賄，且現今共犯尚未到來，認有勾串共犯之虞，非予羈押顯難進行追訴
    審判，且其他替代性之處分亦無法排除訴訟程序之障礙」，而裁定羈押被告並禁
    止接見通信，本院經核於法並無不合，抗告意旨指摘原裁定不當，為無理由，應
    予駁回。
四、據上論斷，應依刑事訴訟法第四百十二條，裁定如主文。
中    華    民    國      九十三      年      十二      月      三十    日
                                  臺灣高等法院臺南分院刑事第五庭
                                      審判長法官  楊    明    章
                                            法官  沈    揚    仁
                                            法官  戴    勝    利
右正本證明與原本無異。
不得再抗告。
                                      法院書記官  李    珍    鳳
中    華    民    國      九十三      年      十二      月      三十    日
